【裁判字號】    92,上訴,1671
【裁判日期】    921105
【裁判案由】    毒品危害防制條例
【裁判全文】
臺灣高等法院臺中分院刑事判決                  九十二年度上訴字第一六七一號
    上  訴  人  乙○○
    即  被  告
    指定辯護人  本院公設辯護人  丙○○
右上訴人因毒品危害防制條例案件，不服臺灣臺中地方法院九十二年度訴字第一四三
０號中華民國九十二年八月八日第一審判決（起訴案號：臺灣臺中地方法院檢察署九
十二年度偵字第七二四三號），提起上訴，本院判決如左：
    主      文
上訴駁回。
    事      實
一、乙○○明知海洛因係毒品危害防制條例所管制之第一級毒品，不得非法販賣，其
    竟基於意圖營利以販賣第一級毒品海洛因之概括犯意，於九十一年十二月底某日
    至九十二年三月二十九日二十時許止，以其所有行動電話（門號為000000
    0000號、用戶名稱為黃世廉、預付卡）連續在台中市○○路某處早市、台中
    市○○區○○路三段與華美西街口、台中市○○路某處超商前等地，以每一小包
    （重量不詳）新臺幣（下同）一千元之代價，販賣第一級毒品海洛因予陳淑純五
    十次，除多次自己親手交付海洛因予陳淑純外，有時亦委託不知情之另一男子交
    付海洛因予陳淑純。嗣乙○○遭秘密證人（姓名詳卷）檢舉持有毒品，經警於九
    十二年三月三十一日十九時許，持搜索票至臺中市○○區○○路四九三號三樓乙
    ○○居住處實施搜索，在乙○○身上扣得其所有販賣海洛因所用之行動電話一支
    （含ＳＩＭ卡一張、電話號碼0000000000號），在客廳茶几桌巾下扣
    得乙○○所有之非供販賣用之第一級毒品海洛因一包（淨重０．０五公克、包裝
    重０．二三公克）、空夾鏈袋十五個（起訴書誤載為十四個）、在房間床邊地下
    扣得周文姬所有之注射針筒二支及陳怡君失竊之駕照、行車執照、健保卡、身分
    證各一張。又經乙○○帶員警至臺中市○○路四四三號十五樓之十實施搜索時，
    適陳淑純撥打電話至乙○○0000000000號手機號碼，欲向乙○○購買
    第一級毒品海洛因，經在場之臺中市警察局第六分局何安派出所警員溫朝陽接聽
    ，而查知上情。
二、案經臺中市警察局第六分局報請臺灣臺中地方法院檢察署檢察官偵查起訴。
    理      由
一、上訴人即被告乙○○矢口否認右揭販賣第一級毒品海洛因多次之犯行，辯稱：扣
    案之海洛因不是在伊身上查獲，不是伊的。伊沒有吸食海洛因。沒有販賣海洛因
    予陳淑純。陳淑純是打電話來借錢，因陳淑淑純之夫龍景元欠伊錢，故意誣陷云
    云。
二、經查：
（一）被告如何自九十一年十二月底至九十二年三月二十九日間，販賣海洛因五十次
      給證人陳淑純，每次一千元之事實，業據證人陳淑純於警訊、偵訊多次證述明
      確。陳淑純於警訊證稱：伊向小高即被告購買海洛因約五十次。第一次是九十
      一年十二月底，到臺中市○○路市場，向他購買海洛因一小包是一千元，之後
      每兩天向他購買一次，每次皆買一小包，價格皆是一千元，每次皆用公用電話
      打小高0000000000號行動電話連絡購買。交易地點皆依雙方約定地
      交易，最近大概於九十二年三月二十一日二十時許，以文心路三段華美西街口
      統一超商前公用電話與小高連絡，在中市○○區○○路三段華美西街口臺灣日
      報前，向小高購買一千元海洛因，三月二十九日二十時許，以敦化路統一超商
      前公用電話與小高連絡，在敦化路統一超商前向小高購買一千元海洛因。確定
      乙○○就是賣我海洛因的小高等語（九十二年三月三十一日警訊，見偵查卷第
      十二頁）。檢察官詢問時亦證稱：向小高買約五十次，超過三十次是小高親手
      交給我等語（九十二年四月一日偵訊，見偵查卷第四七頁）。證人陳淑純與被
      告乙○○於同庭偵訊時，在被告面前亦明確證稱：就是乙○○賣海洛因給伊的
      ，除小高直接交給我毒品，有時他是委託另一名男子交給我等語（見偵查卷第
      四四頁反面、四五頁反面），並於偵訊證稱：以公用電話打他（指乙○○）0
      000000000號手機聯絡；買毒品時只有我和小高，有時他會派人送來
      。我向小高買約五十次等語（見偵查卷第八三、八四、一二二頁），多次警偵
      訊所述內容均堅指確有向被告購買海洛因，此外，復有扣案為被告所有，供與
      陳淑純連繫海洛因交易所用之行動電話一支及門號0000000000號Ｓ
      ＩＭ卡一張可資佐證。陳淑純於被查獲後，採尿送鑑，呈嗎啡陽性反應，亦有
      中山醫學大學附設醫院藥物濫用檢測中心檢驗報告可憑（見本院卷五七頁）。
      足認陳淑純確有施用海洛因之犯行。
（二）本件被告被查獲販賣海洛因予陳淑純，係警方依秘密證人之檢舉，經法院核發
      搜索票後，依法搜索乙○○居處時，陳淑純連續多次打上開00000000
      00號號碼給被告，均由警方接聽，陳淑純表示欲購買海洛因，因而查獲，亦
      據證人陳淑純及查獲本案之警員溫朝陽證述明確。查獲本案之員警溫朝陽於偵
      查中證稱：「搜索過程中，接獲好幾個人打電話找乙○○，他們都堅持要乙○
      ○本人接電話，才要講，只有陳淑純打了數通，原先她說要求乙○○幫忙，後
      來我跟他約在健行路與學士路口見面後，我就直接問她，妳要買多少藥（指海
      洛因），她說一千元，並拿出千元紙鈔一張給我看。我把她帶去健行路四四三
      號的路上，我還有問她，以前都買多少海洛因，她說她平均二天買一次，每次
      一千元，當時我還未表明我是警察身份，我穿便服。我帶她見到乙○○後，高
      雙手銬在背後，張巡佐及徐警員站在高的兩旁，陳淑純見到後，大概就知道怎
      麼回事，我就表明身分，再問她，你要買多少海洛因，她也當著乙○○的面說
      要買一千元。」（見偵查卷九四頁）。證人陳淑純於偵查中結證稱：查獲當天
      《指九十二年三月三十一日》晚上有打電話給指小高即被告。要向被告買海洛
      因，伊晚上七點時打電話給被告，被告叫伊一個小時後再打過去。一個小時後
      伊再打去，是一名男子接的，不是被告，伊向該男子說要找被告，該人自稱是
      被告的朋友，伊沒向他說伊要做什麼，就掛掉電話。約半個小時後又打去，是
      同一名男子接的電話，證該男子說被告出去辦一些事情，伊說有事情要麻煩被
      告，就掛掉電話。半個小時後又打去，同一名男子接電話，伊說和被告約好了
      ，被告要幫我處理一些事情，該男子說要和被告聯絡，叫伊等一下再打。約再
      過半個小時伊又打去，同一個男子接電話，問伊是要拿東西救伊，還是要用買
      的，伊說要用一千塊現金買的，該男子問說要買什麼，伊回答說你不是小高的
      朋友嗎，應該知道，該男子便約伊到學士路與健行路口見面，該男子問伊名字
      ，伊說伊是阿純，就掛掉電話。伊到約定地點，有個男的走過來問伊，說伊是
      不是阿純，伊說是，該男子說要帶伊去見被告，到健行路上有見到被告，伊便
      問該男子怎麼了，該男子都沒有講話，在場的另外一個男子，叫伊坐到一旁，
      自稱是警察，問伊是否要買海洛因，伊說是，便與被告一同被帶回第六分局等
      語（見偵查卷第八四頁）。證人溫朝陽、陳淑純所證述之情節大致相符。足見
      本件查獲乙○○販賣海洛因予陳淑純，係警方接獲被告乙○○涉嫌持有毒品而
      持搜索票進行搜索時，因證人陳淑純打電話欲向乙○○購買海洛因，經警接獲
      電話，因而查獲陳淑純施用海洛因犯嫌，再獲悉乙○○本件販賣海洛因予陳淑
      純之事。本件陳淑純打電話至乙○○使用之行動電話時，乙○○為警搜索中，
      為證人陳淑純所不知情，證人陳淑純於不知乙○○為警搜索時，即打電話表示
      要購買海洛因，甚且於不知溫朝陽為警員之情形下，即向溫朝陽坦承之前有向
      乙○○購買海洛因多次，其既係不知乙○○已為警查獲，主觀意思上根本無從
      誣陷乙○○，是其發覺為警查獲後，認無從隱暪，遂就向乙○○購買海洛因多
      次之情節全盤托出，更足佐證證人陳淑純多次於警偵訊證述乙○○有販賣海洛
      因多次乙節，確係實情。
（三）證人陳淑純歷次證詞，均無法明確指明其所購買之海洛因每包重量係多少，被
      告亦否認有販賣海洛因犯行，致無從得知被告販入與賣出海洛因間，價差或量
      差之情形。惟販賣海洛因係屬違法行為，非可公然為之，且可任意分裝增減重
      量。而每次買賣之價量，亦依買賣雙方交情之深淺、資力、存量、來源取得之
      情形等因素，而可能有不同。販賣海洛因之利得，除經出賣者坦承犯行，或價
      量俱臻明確外，難以查得實情。從而，即使未經查得實際販賣之價差或量差，
      除非別有事證，足認係依同一價量委賣轉售，確未牟利外，尚難執此遽認販賣
      毒品之證據有所未足。再參諸海洛因價格昂貴，為政府明令禁止非法持有買賣
      之毒品，故若非有利可圖，當無甘冒違法重責而從事原價交易，又本件證人陳
      淑純向被告購買海洛因之次數高達五十次，已如前述，倘非被告具營利意圖，
      衡情其對陳淑純告知海洛因之購買來源，由陳淑純自行前往購買已足，何須每
      次均由其與陳淑純為金錢交易，是被告顯具有營利意圖，亦堪認定。
（四）被告一再辯稱：係陳淑純誣陷；因陳淑純與其前夫龍景元欠伊錢，可能認伊進
      去關，可以不用還錢云云。惟上開事實縱然屬實，因被告販賣海洛因給陳淑純
      之證據已明確，並不能據以推論陳淑純誣陷被告。被告聲明傳喚證人陳淑純、
      龍景元證明此事，認無必要。
（五）另被告再辯稱：未吸食海洛因云云，意指其不可能販賣海洛因云云。但證人周
      文姬於九十二年七月一日原審法院訊問時證稱：自二、三年前開始施用海洛因
      ，九十二年三月十五日至三月三十日住乙○○住處（即台中市○○路四九三號
      三樓）。乙○○免費提供海洛因給伊施用，每天二、三次等語（見原審卷第一
      二０頁）。於九十二年七月二十八日又證稱：在客廳桌上查扣之海洛因是乙○
      ○的；是乙○○買給伊的等語（見原審卷第一七九頁）。上開海洛因經送鑑定
      確係海洛因，亦有法務部調查局九十二年四月二十五日調科壹字第一二００一
      二八０七號鑑定通知書可憑（見本院卷第六一頁）。被告確有購買海洛因之來
      源，且足以提供他人施用。被告雖未吸食海洛因，亦不足為有利之認定。
（六）證人周文姬於九十二年四月三日在中國醫藥學院警訊時雖證稱：有見過陳淑純
      ，當時陳淑純來向乙○○買毒品。陳淑純向乙○○買海洛因四次，有兩次在敦
      化路四九三號三樓樓下，有兩次在敦化路統一超商前交易。我當時陪同乙○○
      前往，我有在場。陳淑純大部分是買一小包，價格新臺幣一千元云云（見偵查
      卷第一０三頁）。惟查，上開警訊所為證詞，業據證人周文姬於偵訊及本院表
      明證詞內容與事實不符，其不知乙○○有無販賣海洛因等情，且周文姬與陳淑
      純於九十二年四月十一日偵訊時當面對質（偵卷第一二三頁），陳淑純亦表示
      沒有見過周文姬，周文姬亦表示對陳淑純沒印象，再參以周文姬於九十二年四
      月三日製作警訊筆錄之前，確實有服用鎮定劑藥物而意識不清，之後醒來始製
      作該警訊筆錄等情，亦據在場證人周文姬之姊周文君證述在卷，是周文姬上開
      警訊證詞不予採為對被告不利之證據，併此敘明。
（七）綜上事證及說明，本件事證明確，被告右揭犯行堪予認定。
三、按海洛因為毒品危害防制條例第二條第二項第一款所列之第一級毒品，被告基於
    營利，販售海洛因予陳淑純，核犯毒品危害防制條例第四條第一項之販賣第一級
    毒品罪。被告販賣海洛因予陳淑純五十次，其中有多次係被告委由不詳姓名之成
    年男子將海洛因交予陳淑純，因無證據證明該不詳姓名男子知情而與被告有共犯
    之關係，應認被告委託不知情之男子交付海洛因予陳淑純部分，係屬間接正犯。
    又被告為販賣而持有第一級毒品之低度行為，已為販賣之高度行為吸收，不另論
    罪。被告前後多次販賣第一級毒品之犯行，時間緊接，犯罪構成要件相同，顯係
    基於概括犯意反覆為之，為連續犯，依刑法第五十六條規定以一罪論。本罪法定
    本刑死刑或無期徒刑部分，依刑法第六十四條第一項、第六十五條第一項規定均
    不得加重其刑，另法定併科罰金刑部分，亦不依刑法五十六條加重其刑，併此敘
    明。原審判決審酌被告年僅三十七歲，因與陳淑純係屬友人，而連續出售海洛因
    予陳淑純，再考其出售海洛因予陳淑純之次數達五十次，次數雖多，惟依陳淑純
    所述約二天就須購買一次海洛因之情形觀之，其出售海洛因予陳淑純每次之重量
    尚稱輕微，並非大量，又被告並非販賣毒品於不熟識之不特定對象，其販賣海洛
    因之犯行，所危害對象僅有陳淑純一人。且本件被告被查獲時，被告僅持有海洛
    因一小包（淨重０．０五公克、包裝重０．二三公克），並未查獲被告持有大量
    海洛因，更足佐證被告並非販賣海洛因之大規模販毒集團。衡之毒品危害防制條
    例第四條第一項之法定本刑為死刑、無期徒刑，倘科以被告該法定最低之刑，尚
    嫌過重，有情輕法重之情形，被告情狀尚堪憫恕，依刑法第五十九條之規定，酌
    量減輕被告之刑。並審酌被告之素行，其犯罪之動機、目的、販賣海洛因之次數
    為五十次，又其販賣對象僅有一人，又其販賣海洛因所產生之危害，及犯後態度
    等一切情狀，量處有期徒刑九年。另以扣案之行動電話一支（型號ＴｒａｎｓＡ
    ｓｉａ）及門號0000000000號之ＳＩＭ卡一張（均扣於本院贓物庫九
    十二年度保管字第七三四號），為被告所有供連繫販賣海洛因所用之物，爰依毒
    品危害防制條例第十九條第一項之規定宣告沒收。又以本件被告販賣海洛因所得
    共為五萬元（陳淑純向乙○○購買海洛因五十次，每次買一小包，價格皆是一千
    元），此部分之販賣海洛因所得新臺幣五萬元，雖未扣案，應依同條例第十九條
    第一項規定，宣告沒收，如全部或一部不能沒收時，以其財產抵償之。至扣案之
    海洛因一包（淨重０．０五公克、包裝重０．二三公克），並無證據證明係被告
    意圖販賣而持有之物；扣案之夾鏈袋十五個，亦無證據證明係被告供販賣海洛因
    所用之物；再扣案之注射針筒二支，並非被告所有之物，而係證人周文姬所有之
    物，亦據證人周文姬陳明在卷；另扣案之陳怡君失竊之駕照、行車執照、健保卡
    、身分證各一張等物，並非被告所有供販賣海洛因之物，不於本案內宣告沒收。
    原審判決認事用法均無不當，量刑亦屬妥適。被告上訴意旨，否認販賣海洛因，
    指摘原審判決不當，其上訴為無理由，應予駁回。
據上論結，應依刑事訴訟法第三百六十八條，判決如主文。
本案經檢察官甲○○到庭執行職務。
中      華      民      國      九十二   年     十一      月     五     日
                          臺灣高等法院臺中分院刑事第九庭
                                          審判長法  官  陳  筱  珮
                                                法  官  康  應  龍
                                                法  官  趙  春  碧
右正本證明與原本無異。
如不服本判決應於收受送達後十日內向本院提出上訴書狀，其未敘述上訴之理由者並
得於提起上訴後十日內向本院補提理由書（均須按他造當事人之人數附繕本）。
                                                書記官  陳  文  琴
中      華      民      國      九十二   年     十一      月     七     日
                                                                        Ｉ


司法院資訊處製作；財團法人民間司法改革基金會備份。
